臺灣臺北地方法院民事判決　　　　　　 93年度勞訴字第150號
原　　　告　己○○
　　　　　　　　　　　　弄十九.
訴訟代理人　甲○○
被　　　告　乙○○
　　　　　　　　　　　　號
　　　　　　生昌交通企業有限公司
法定代理人　戊○○
被　　　告　正昌交通股份有限公司
法定代理人　戊○○
被　　　告　昭順交通有限公司
法定代理人　丙○○
上　一　人
訴訟代理人　丁○○
上列當事人間請求給付工資等事件，本院於民國九十四年七月十
四日言詞辯論終結，判決如下：
    主    文
被告乙○○應給付原告新台幣捌萬柒仟柒佰零柒元。
原告其餘之訴駁回。
訴訟費用由被告乙○○負擔百分之十四，餘由原告負擔。
本判決第一項得假執行。但被告乙○○如以新台幣捌萬柒仟柒佰
零柒元為原告預供擔保後，得免為假執行。
原告其餘假執行之聲請駁回。
    事實及理由
一、按訴狀送達後，原告不得將原訴變更或追加他訴，但被告於
    訴之變更或追加無異議，而為本案之言詞辯論者，視為同意
    變更或追加。民事訴訟法第255條第2項定有明文。查，本件
    原告起訴時原僅以乙○○為被告，嗣於訴訟繫屬中之民國94
    年4月7日具狀追加生昌交通企業有限公司、正昌交通股份有
    限公司及昭順交通有限公司為被告，被告乙○○表示無意見
    ，並為本案之言詞辯論（見本院卷第120頁），依前揭規定
    ，視為同意追加；又被告生昌交通企業有限公司、正昌交通
    股份有限公司及昭順交通有限公司經合法通知，均未於言詞
    辯論期日到場，核均無民事訴訟法第386條所列各款情形，
    應依原告之聲請，由其一造辯論而為判決。均合先敘明。
二、原告主張：其自85年10月16日起受僱於被告乙○○，擔任拖
    車司機職務，負責載運房屋建築地基之H鋼板，為不定期契
    約之勞工。嗣於93年6月18日其因駕駛車號AN－259拖車載運
    H 鋼板時，不慎將鋼板掉落地面（但並未生事端），被告乙
    ○○即將其職務降調為助手，每月平均薪資亦由新台幣（下
    同）6萬餘元減為5萬餘元；同年月27日，被告乙○○因無法
    覓得司機，復央求其擔任司機職務，惟其礙於年老體衰，基
    於安全考量，認為不宜再繼續擔任司機職務，而予以拒絕，
    詎被告乙○○竟以其「駕車執行公務時屢次觸犯重大事故，
    造成公司車輛機具及商譽嚴重受損」為由，未經預告即終止
    勞動契約，並將其勞、健保辦理退保，且未給付資遺費。被
    告乙○○無故終止勞動契約，違反勞動基準法（下稱勞基法
    ）第11條、第12條規定，其自得依法請求被告乙○○給付預
    告期間工資、資遣費及假日工作工資。而其自85年10月16日
    起受僱於被告乙○○，至93年6月27日遭被告乙○○無故解
    僱止，共計工作7年8月12日，依勞基法第16條第1項第3款之
    規定，被告乙○○應於30日前預告終止勞動契約，惟被告乙
    ○○並未依該條款規定預告終止契約，依同條第3項規定，
    應給付預告期間30日之工資。其平均工資為62,648元（以遭
    解僱前5個月工資平均計算），所得請求給付之預告期間工
    資即62,648元。另依勞基法第17條規定，被告乙○○應給付
    其相當於7又8/12個月平均工資之資遣費，共計480,301元。
    又其繼續工作於被告處共計7年8月12日，依勞基法第38條第
    3 款規定，每年應有14日之特別休假，依同法第39條規定，
    特別休假之工資應由被告照給，以三年計算（第五年至第六
    年14日、第六年至第七年14日、第七年至第八年14日），共
    有特別休假42日，被告乙○○自應給付特別休假工資87,707
    元（月平均工資62,648元X42/30）。且其確係始終受僱於被
    告乙○○，惟被告乙○○提出其投保單位係生昌交通企業有
    限公司（下稱生昌公司）、正昌交通股份有限公司（下稱正
    昌公司）及昭順交通有限公司（下稱昭順公司），被告乙○
    ○並非上開各公司之負責人，作為其所列被告是否適格之抗
    辯，為免被告乙○○脫免法律責任，爰具狀追加生昌公司、
    正昌公司及昭順公司為被告等語。並聲明：(一)被告應連帶給
    付原告預告期間工資62,648元，及自起訴狀繕本送達被告之
    翌日起至清償日止，按年息百分之五計算之利息。(二)被告應
    連帶給付原告資遣費480,301元，及自起訴狀繕本送達被告
    之翌日起至清償日止，按年息百分之五計算之利息。(三)被告
    應連帶給付原告假日工作工資87,707元。(四)願供擔保請准宣
    告假執行。
三、被告之答辯：
  (一)被告生昌公司、正昌公司部分：
    被告生昌公司及正昌公司均未提出答辯書狀作何聲明或陳述
    。
  (二)被告昭順公司部分：
    被告昭順公司未於最後言詞辯論期日到場，惟據其於前言詞
    辯論期日到場以：原告係受僱於被告乙○○，伊只是乙○○
    所靠行的公司，依據行政院勞工委員會86年1月10日台86勞
    動一字第768號函所示，靠行的車主沒有真正的僱傭關係等
    語，資為抗辯。並聲明：原告之訴及假執行之聲請均駁回。
  (三)被告乙○○部分：
    被告乙○○以：依據原告提出之投保單位係生昌公司、正昌
    公司、昭順公司，而伊並非上開公司之負責人，原告列伊為
    被告是否適格，顯有疑義。另依據原告提出之存摺，伊亦非
    其上之薪資匯款人，伊並非原告之僱用人；且原告屢違道路
    交通安全處罰條例，造成公共危險，至少計有十餘起事件，
    對工作明顯有怠忽情形，均係可歸責於原告之事由，伊依勞
    基法第12條第1項第4款規定，無須預告即得終止兩造勞動契
    約，亦無須給付資遣費，兩造勞動契約已終止。原告所為之
    請求，顯然於法無據。又退萬步言，縱原告得主張資遣費，
    其計算之標準亦僅能就昭順公司之年資計算，即自93年4月7
    日起至93年6月28日止等語，資為抗辯。並聲明：(一)原告之
    訴及假執行之聲請均駁回。(二)如受不利益判決，被告願供擔
    保請准免為假執行。
四、兩造不爭執之事實：
  (一)原告自85年10月16日起受僱於被告乙○○，擔任拖車司機職
    務，負責載運房屋建築地基之H鋼板，為不定期契約之勞工
    。薪資為底薪24,000元，並視營業額每15萬元抽14%。
  (二)嗣原告於93年6月18日其因駕駛車號AN－259拖車載運H鋼板
    時，不慎將鋼板掉落地面（但並未生事端），被告乙○○即
    將原告職務降調為助手，每月薪資底薪調為39,000元，惟調
    整為每20萬元營業額抽14%。
  (三)被告乙○○於93年6月27日因無法覓得司機，復央求原告擔
    任司機職務，惟遭原告拒絕，被告乙○○即以原告「駕車執
    行公務時屢次觸犯重大事故，造成公司車輛機具及商譽嚴重
    受損」為由，未經預告終止勞動契約，並將原告勞、健保辦
    理退保，且未給付資遺費。
  (四)原告所駕駛車號AN-259拖車現登記為訴外人游亮所有。該輛
    拖車及其他車輛係被告乙○○等8人所合夥購買，而分別辦
    理靠行於生昌公司、正昌公司及昭順公司。
  (五)原告93年6月份應領取薪資為53,269元，實領41,264元。
五、得心證之理由：
    本件兩造間主要之爭執點應在於：(一)原告之僱用人究為何人
    ？被告生昌公司、正昌公司及昭順公司是否原告之僱用人？
    (二)被告乙○○得否依勞基法第12條第1項第4款規定，不經預
    告片面終止與原告間之勞動契約？(三)原告請求給付預告工資
    、資遣費及假日工作工資是否有據？經查：
  (一)原告主張其駕駛車號AN-259拖車（登記為訴外人游亮所有）
    ，擔任拖車駕駛一職，嗣於93年6月27日遭被告乙○○片面
    終止契約等情，為被告乙○○所不否認，被告生昌公司及正
    昌公司經合法通知均未到場，亦未提出答辯書狀作何聲明或
    陳述，堪信為真實。惟原告主張被告乙○○無故片面終止勞
    動契約，違反勞基法相關規定，其得依法請求被告給付預告
    期間工資、資遣費及假日工作工資，則為被告乙○○所否認
    ，並以上開情詞置辯。
  (二)按稱僱傭者，謂當事人約定，一方於一定或不定之期限內為
    他方服勞務，他方給付報酬之契約，民法第482條定有明文
    。查，本件被告乙○○與訴外人游亮等共八人合夥出資經營
    運載鋼板等事業（名稱為「正國合夥」），惟因法令限制緣
    故，由全體股東合資買車，車輛則靠行被告生昌公司、正昌
    公司及昭順公司，被告乙○○於兩年前接掌管理工作等情，
    為被告乙○○所自認（見本院卷第140頁言詞辯論筆錄），
    並有原告所提出之「正國紅利分配表」1件在卷可稽（見本
    院卷第145頁），復為被告乙○○所不否認為真正，堪信為
    真實。原告所駕駛車號AN-259拖車雖登記為訴外人游亮所有
    ，惟係游亮與被告乙○○及其他股東所合買者，亦為被告乙
    ○○所不否認（見本院卷第133頁、第134頁），足見被告乙
    ○○與原告間即係約定由原告駕駛車號AN-259拖車為被告乙
    ○○（係「正國合夥」之代表人）服勞務。至原告之薪資雖
    非由被告乙○○所直接交付，而係由庚○○以自己名義匯款
    予原告，惟庚○○係受被告乙○○所託幫忙匯款，時間達一
    、二年等情，業據證人庚○○到庭結稱在卷可稽（見本院卷
    第68頁至70頁），並為兩造所不爭執。核與原告所提第一銀
    行木柵分行第000-00-000000號帳戶存摺匯款資料相符（見
    本院新店簡易庭93年店勞調字第4號卷第14頁及本院卷第151
    頁所示「庚○○各於93年1月5日、2月5日、3月5日、4月5日
    、5月5日、6月4日及7月5日分別匯入金額不一之款項予原告
    」）等情相符，足認被告乙○○每月均已定期給付報酬予原
    告。綜上，足見原告主張其係受僱於被告乙○○（為「正國
    合夥」之代表人），兩造間有僱傭關係等語，自屬有據。被
    告乙○○確為原告之僱用人。
  (三)次按勞工有違反勞動契約或工作規則，情節重大者，雇主得
    不經預告終止契約，勞基法第12條第1項第4款亦有明定。查
    ，被告乙○○辯稱原告屢違道路交通安全處罰條例，造成公
    共危險，對工作明顯有怠忽情形，且至少有十餘起應注意能
    注意而疏未注意之重大違規事件，均係可歸責於原告之事由
    ，伊自得依據勞基法第12條第1項第4款規定不經預告終止兩
    造間勞動契約。並提出堡全基礎材料出入明細表、英洲工程
    股份有限公司材料退貨明細表、日報表、錕鈺有限公司維修
    單各1份、和解書及郵政劃撥儲金存款收據各2件為證（見本
    院卷第22至28頁）。然原告除不否認有和解賠償及因違規被
    罰鍰外，否認其餘事實。依民事訴訟法第277條前段規定，
    自應由主張該有利於己事實之被告乙○○負舉證責任。經查
    ：
  (1)被告乙○○所抗辯原告違反勞動法令或工作規則中除「93
    年6月2日承運堡全公司鋼樑，自工地運載17支鋼樑，回倉庫
    卻僅剩16支，收送料不實，致公司名譽受損並失去客戶」及
    「93年6月18日載運H鋼板42支，於台北市○○路遇警攔查
    ，原告未停車且加速逃逸，致車上鋼材掉落39支，遭處罰3,
    000元」部分外，其餘之發生時間均於「92年11月間」至「9
    3年5月間」，為被告乙○○所自陳，被告乙○○於93年6月2
    7日始據以終止兩造間勞動契約，均已逾勞基法第12條第2項
    之30日除斥期間之規定，被告乙○○之終止雖不合法。
  (2)被告乙○○所抗辯稱原告於「93年6月2日承運堡全公司鋼樑
    ，自工地運載17支鋼樑，回倉庫卻僅剩16支，收送料不實，
    致公司名譽受損並失去客戶」係違反勞動法令或工作規則部
    分，查，依「堡全基礎材料出入明細表」及「英洲工程股份
    有限公司材料退貨明細表」觀之，其上雖有塗改痕跡，惟無
    從證明有被告所辯稱「由17 支改為16支」之事實；又縱有
    被告所指「自工地運載17支鋼樑，回倉庫卻僅剩16支，收送
    料不實」等情，然亦無從證明是否為原告所為，或是否有何
    故意或過失所致，及其間有何因果關係可言，被告辯稱原告
    誠信業出問題及「被告名譽受損」、「被告因此失去客戶」
    云云，雖亦均無可取。
  (3)惟被告乙○○辯稱「原告於93年6月18日載運H鋼板42支，於
    台北市○○路遇警攔查，原告未停車且加速逃逸，致車上鋼
    材掉落39支，遭處罰3,000元」係違反勞動法令或工作規則
    部分，查，原告並不否認確有因該事故遭罰鍰3,000元之事
    實，惟主張已由其薪資中扣取等語。而按，汽車駕駛人，駕
    駛汽車有違反本條例之行為，經交通勤務警察或依法令執行
    交通稽查任務人員制止時，不聽制止或拒絕停車接受稽查而
    逃逸者，除按各該條規定處罰外，處新臺幣3千元以上6千元
    以下罰鍰。道路交通管理處罰條例第60條第1項定有明文。
    原告職司拖車司機職務，為以駕駛為職業之人，自應遵守上
    開道路交通相關法令規範，如有違反，致生損害於雇主者，
    即不得謂非屬違反勞動契約或工作規則，情節重大，雇主依
    勞基法第12條第1項第4款規定，自得不經預告終止契約。原
    告既自認確有因違反道路交通管理之規定致遭罰鍰3,000元
    之事實，足見被告乙○○所辯稱「93年6月18日載運H鋼板42
    支，於台北市○○路遇警攔查，原告未停車且加速逃逸，致
    車上鋼材掉落39支，遭處罰3,000元」一節，即屬有據，原
    告徒以空言否認有該項事實，自非可取，從而，被告乙○○
    辯稱原告違反勞動法令或工作規則，情節重大，自非無據。
  (4)綜上，原告既有違反道路交通管理處罰條例第60條第1項規
    ，致生損害於雇主即被告乙○○，自不得謂非屬違反勞動契
    約或工作規則，情節重大，被告乙○○依勞基法第12條第1
    項第4款規定，自得不經預告終止契約。兩造僱傭關係於93
    年6月27日自已消滅。
  (四)兩造間之勞動契約既已經被告乙○○合法終止，從而，原告
    請求被告給付資遣費及預告期間工資，自非有據。
  (五)至原告請求被告給付42日之假日工作工資87,707元部分，經
    查，被告於言詞辯論及所提書狀中均未加以爭執，依據民事
    訴訟法第280條第3項準用第1項之規定，應視同自認，從而
    ，原告之前開主張自堪信為真實。原告自得依據勞基法第38
    條第3款、第39條規定，請求被告給付假日工作工資87,707
    元（計算式：月平均工資62,648元X42/30），即屬有據。
六、綜上所述，原告請求被告乙○○給付42日之假日工作工資87
    ,707 元，為屬有據，應予准許。其餘請求被告連帶給付預
    告期間工資62,648元，及自起訴狀繕本送達之翌日起至清償
    日止，按年息百分之五計算之利息、暨連帶給付資遣費480,
    301元，及自起訴狀繕本送達之翌日起至清償日止，按年息
    百分之五計算之利息部分，均無理由，應予駁回。
七、兩造陳明願供擔保，聲請宣告假執行或免為假執行，經核原
    告勝訴部分，所命給付之金額未逾50萬元之判決，依民事訴
    訟法第389條第5款規定，應依職權宣告假執行，並酌定相當
    之免假執行擔保金額宣告之；原告其餘假執行之聲請，因訴
    之駁回而失所依據，不予准許。
八、兩造其餘攻擊或防禦方法及未經援用之証據，經本院斟酌後
    ，認為均不影響本判決之結果，無逐一詳予論駁之必要，併
    此敘明。
九、訴訟費用負擔之依據：民事訴訟法第第79條。
中　　華　　民　　國　　94　　年　　7 　　月　　29　　日
                  勞工法庭    法    　官　張明輝
以上正本係照原本作成
如對本判決上訴，須於判決送達後20日內向本院提出上訴狀
中　　華　　民　　國　　94　　年　　7 　　月　　29　　日
                  　　　　　　法院書記官　周其祥
附錄：
民事訴訟法第392條
法院得宣告非經原告預供擔保，不得為假執行。
法院得依聲請或依職權，宣告被告預供擔保，或將請求標的物提
存而免為假執行。
依前項規定預供擔保或提存而免為假執行，應於執行標的物拍定
、變賣或物之交付前為之。
